臺灣高等法院刑事判決　　　　　　　　95年度上訴字第4447號
上　訴　人
即　被　告　丁○○
選任辯護人　李晉安律師
上列上訴人因強盜案件，不服臺灣新竹地方法院92年度訴字第
619號，中華民國95年9月29日第一審判決（起訴案號：臺灣新竹
地方法院檢察署92年度偵字第2840號），提起上訴，本院判決如
下：
    主  文
原判決撤銷。
丁○○意圖為自己不法之所有，結夥三人以上，攜帶兇器，以強
暴至使不能抗拒而取他人之物，累犯，處有期徒刑柒年陸月。
    事  實
一、丁○○於民國七十九年間，因殺人未遂案件，經臺灣臺中地
    方法院以七十九年度訴字第一二五九號判決判處有期徒刑二
    年六月確定，並於八十年一月一日以八十年度聲減字第一五
    二號裁定減刑為有期徒刑一年三月，而於八十年九月三十日
    縮短刑期執行完畢（不構成累犯）。又於八十一年間，因妨
    害兵役案件，經本院以八十一年度上訴字第三五六○號判決
    判處有期徒刑八月確定；又於八十一年間，因違反麻醉藥品
    管理條例案件，經臺灣新竹地方法院以八十一年度易字第一
    八四八號判決判處有期徒刑七月確定；再於八十二年間，因
    偽造文書案件，經臺灣新竹地方法院以八十二年度易字第一
    二五四號判決判處有期徒刑三月確定；嗣上開違反麻醉藥品
    管理條例案件及偽造文書案件二案經定應執行刑為有期徒刑
    九月後，接續上開妨害兵役案件執行，而於八十三年四月十
    三日縮刑期滿執行完畢。
二、詎丁○○不知悔改，於八十七年九月十六日在新竹市○○路
    ○段九六二號七樓之二友人租屋處，因甲○○（原名「徐德
    春」，幫助加重強盜部分，經本院以九十年度上更(一)字第一
    ○七二號判決有期徒刑三年八月，經最高法院九十四年度台
    上字第九九一號駁回上訴確定，現通緝中）曾向經營地下錢
    莊業務之乙○○借款，而結識乙○○，丁○○見甲○○以電
    話聯絡乙○○借錢，而二人見面後，因甲○○前債未清，而
    為乙○○所拒，甲○○乃返回丁○○友人上址租屋處，然丁○○知悉上情後，竟起意強盜乙○○財物，並取出姓名年籍
    不詳之人所有之道具手槍一支拉槍枝滑套，並聲稱將「凹」
    乙○○之金錢，而與丙○○（共犯加重強盜部分，經本院以
    九十年度上更(一)字第一○七二號判決有期徒刑三年八月確定
    ，現因案執行中）及另一姓名年籍不詳，綽號「阿幹」之成
    年男子，共同基於意圖為自己不法所有結夥三人以上，攜帶
    兇器強盜之犯意聯絡，甲○○明知丁○○要強盜乙○○財物
    ，仍基於幫助丁○○強盜財物之意思，依丁○○之交待，於
    當（十六）日十五時許，佯稱有友人要以信用卡刷卡方式借
    款為由，以電話聯絡誘出乙○○見面。乙○○乃依約駕駛車
    牌號碼ＬＷ─四五五二號廂型車抵達新竹市公園加油站附近
    ，甲○○及丁○○上車，未久甲○○先行下車，該名綽號「
    阿幹」之男子則上車，其後丁○○與綽號「阿幹」之男子與
    乙○○交談，於車輛前進至新竹市臺灣肥料公司工廠前，丁○○即喝命乙○○於路邊停車，並持用上開質地堅硬足以傷
    害人身體之兇器道具手槍槍柄敲擊乙○○額頭，致其受傷流
    血，並取出姓名年籍不詳之人所有之手銬一付銬住乙○○雙
    手，並命其至後座，閉住眼睛趴著，改由綽號「阿幹」之成
    年男子駕車繼續前進。隨後丙○○上車坐於乙○○左方，與
    丁○○及綽號「阿幹」之男子合力控制乙○○行動，至使乙○○不能抗拒，並將車開往新竹縣竹北市東海里山區。車行
    期間，即於乙○○不能抗拒之情況下，由丁○○動手搜刮乙○○財物，取得乙○○所有之台新銀行金融卡、大雅百貨貴
    賓卡各一張及摩托羅拉廠牌行動電話機一具。車輛抵達山區
    後，丁○○先行離去，由綽號「阿幹」之成年男子開車，搭
    載丙○○、乙○○返回公園加油站，經丙○○將乙○○手銬
    打開後，丙○○及綽號「阿幹」之成年男子即分別離去。嗣
    因丙○○向新竹縣警察局竹東分局警員吳聲宏自首，經警循
    線起出台新銀行金融卡、大雅百貨貴賓卡各一張及摩托羅拉
    廠牌行動電話機一具（均已由乙○○領回），始悉上情。
三、案經新竹縣警察局竹東分局報請臺灣新竹地方法院檢察署檢
    察官偵查起訴。
    理  由
一、證據能力部分：
  (一)按被告以外之人於審判外之陳述，雖不符刑事訴訟法第一百
    五十九條之一至第一百五十九條之四之規定，然經當事人於
    審判程序同意作為證據，法院審酌該言詞陳述作成時之情況
    ，認為適當者，亦得為證據，刑事訴訟法第一百五十九條之
    五第一項定有明文；當事人、代理人或辯護人於法院調查證
    據時，知有刑事訴訟法第一百五十九條第一項不得為證據之
    情形，而未於言詞辯論終結前聲明異議者，視為有前項之同
    意，同法條第二項定有明文。經查：證人即共犯甲○○、丙○○於另案（即本院九十年度上更(一)字第一○七二號懲治盜
    匪條例案件，下稱另案）警詢時之供述，係被告以外之人於
    審判外之言詞陳述，為傳聞證據。上訴人即被告丁○○及其
    選任辯護人就上開供述之證據能力於本院準備及審理程序時
    並不爭執其證據能力，且迄於言詞辯論終結前復未聲明異議
    （本院卷五五頁正背面、一○三頁背面、一三四頁背面），
    而本院審酌其等陳述作成時之情況，並無違法取證之瑕疵，
    亦認以之作為證據為適當，故依諸上開規定，上開證人於審
    判外之陳述，自具有證據能力。
  (二)次按刑事訴訟法第一百五十九條之三第三款規定：「被告以
    外之人於審判中有下列情形之一，其於檢察事務官、司法警
    察官或司法警察調查中所為之陳述，經證明具有可信之特別
    情況，且為證明犯罪事實之存否所必要者，得為證據：三滯
    留國外或所在不明而無法傳喚或傳喚不到者」。經查，被害
    人乙○○於另案八十七年十月三十一日警詢之供述（臺灣新
    竹地方法院檢察署八十八年度偵字第一○○二號偵卷一三至
    一六頁），固屬被告以外之人於審判外之陳述為傳聞證據，
    然被告丁○○及其選任辯護人就上開供述之證據能力於本院
    準備及審理程序時並不爭執其證據能力，且迄於言詞辯論終
    結前復未聲明異議（同上本院卷）；況查，證人乙○○經原
    審傳拘多次無著，且經警方至乙○○戶籍地查訪結果，乙○○之母表示無法聯繫，不知其住處一情，有新竹縣警察局竹
    北分局九十三年八月三日竹縣北警刑字第○九三○○三一○
    四五號函檢附乙○○拘票、報告書、照片等件，暨該局九十
    三年八月十八日北警刑字第○九三○○○二五○六號函在卷
    可稽（原審卷(一)二七六至二八五頁）；本院再行傳喚乙○○
    ，然亦傳拘無著，且經員警分別前往乙○○戶籍地、居所等
    地查訪均未遇，經乙○○之母表示乙○○搬離戶籍地甚久，
    未與家人聯絡，不知道去向等情，亦有新竹縣警察局竹北分
    局九十六年六月十五日北警偵字第○九六五○○三八八七號
    函檢附乙○○拘票、報告書及照片等件在卷復憑（本院卷一
    三九至一四七頁）。綜上各情，顯然被害人乙○○已所在不
    明而無法傳喚到庭，然其於上揭警詢中之陳述因係共犯丙○○自首經警偵辦後始被動被通知至警察局陳述自身被害經過
    ，而非主動報案，衡情其警詢所為陳述，應即有可信之特別
    情況，且該警詢筆錄復經乙○○當場簽名捺印以確認筆錄記
    載之真實性，為證明本案被告丁○○之犯罪事實存否所必要
    之證據，故認被害人乙○○之警詢陳述依前揭規定，自有證
    據能力。
  (三)再按被告以外之人於偵查中向檢察官所為之陳述，除顯有不
    可信之情況者外，得為證據，刑事訴訟法第一百五十九條之
    一第二項定有明文。經查證人丙○○於九十二年七月十六日
    檢察官偵訊時經過具結所為之證言（臺灣新竹地方法院檢察
    署九十二年度偵字第二八四○號偵卷九五頁），合於法定要
    件，且核其陳述時之外在環境及情況，並無顯不可信之情況
    ，本院亦認為適當；況被告及其選任辯護人於本院準備及審
    理程序中亦不爭執其證據能力（同上本院卷），故證人丙○○於審判外之偵訊證詞，依上開規定，應有證據能力。
二、訊據被告丁○○矢口否認有何攜帶兇器強盜取財之犯行，辯
    稱：八十七年九月十六日中午，伊原來在光復路美國雙聖大
    樓七樓施用毒品安非他命，恰巧遇到甲○○及其他之朋友，
    然後伊向甲○○索討其欠伊的錢，他表示無錢可還，伊就修
    理他，甲○○就表示一週內可還款。伊沒有指示甲○○打電
    話約乙○○見面，關於本案伊全程不在場，亦完全不知情，
    因其通緝中，而遭甲○○及丙○○聯合誣陷云云。惟查：
  (一)被害人乙○○於上揭時地，受被告丁○○等人以疑似手槍槍
    柄擊傷額頭流血，並以手銬拷住雙手，控制行動後，載往竹
    北市東海里山區，被強取台新銀行金融卡、大雅百貨貴賓卡
    各一張及摩托羅拉廠牌行動電話機一具等情，業據證人即被
    害人乙○○於另案警詢、另案本院審理時分別指證「徐德春
    （即甲○○）約伊在新竹市公園加油站見面，甲○○及另一
    名男子（經查為丁○○）上伊的車，丁○○坐伊旁邊，之後
    甲○○說要下車，伊即靠邊停車讓甲○○下車，同時就有另
    一名男子（綽號「阿幹」）上車；在新竹市台肥廠前，丁○○暍令伊停車，持疑似手槍之槍炳重擊伊近額頭處，致受傷
    流血，並以手銬銬住伊雙手，命伊至後座，改由綽號『阿幹
    』之男子駕車；約二十分鐘後又有另一名男子（即丙○○）
    上車坐於伊左方，並將車開往新竹縣竹北市東海里山區。車
    行期間，丁○○即動手搜伊身上東西，將伊皮包及車上東西
    拿走，台新銀行金融卡等物係伊的。車輛抵達山區後，丁○○先行離去；嗣車子返回公園加油站，丙○○將伊手銬打開
    後，即與綽號「阿幹」之男子離去。伊不認識丁○○等人，
    亦無財務糾紛，是丁○○持器械打伊並以手銬銬住伊雙手，
    丙○○及「阿幹」沒有打伊，但有控制伊行動。甲○○沒有
    毆打伊也未搶伊錢」「當天甲○○沒在車上，也沒有搶伊財
    物」歷歷（第一○○二號偵卷一三至一五頁，本院九十年度
    上訴字第四五三號卷一三九、一四一頁）。觀諸被害人所供
    情節，其對甲○○約其見面後即先行下車，其後即由被告丁○○夥同丙○○及綽號「阿幹」之成年男子等對其施以強盜
    行為，由丁○○動手持疑似手槍之槍炳重擊被害人額頭受傷
    ，再以手銬銬住其雙手，強取財物等事實，已明確供認在卷
    ；此外，並有贓證物品認領保管收據一紙附卷可據（第一○○二號偵卷二五頁）。雖被害人於另案警訊時指稱「損失物
    品包括現金新臺幣（下同）三萬元、支票、印章、彰化銀行
    、台新銀行、新竹企銀存摺各一本，及新竹企銀、台新銀行
    金融卡、駕駛執照」等物（第一○○二號偵卷二五頁），惟
    其於另案本院審理時指陳：「係被搶台新銀行金融卡一張、
    大雅百貨貴賓卡一張及摩托羅拉廠牌行動電話機一具，皮包
    內沒有現金、支票、印章、存摺、駕駛執照，警詢時所言是
    因未經過清點」等語（本院上訴字第四五三號卷一三九頁）
    ，且參以警員吳聲宏僅起獲台新銀行金融卡一張、大雅百貨
    貴賓卡一張及摩托羅拉廠牌行動電話機一具；又皮包內物品
    林林總總，確實置放有那些物品，衡情亦非被害人於一時所
    能確定，然既乏確實證據證明被害人有被取走現金、支票、
    印章、存摺、駕駛執照等物，爰不為此部分物品亦遭被告丁○○強取之認定。
  (二)證人甲○○於另案警詢時供證：「丁○○有拿信用卡，要伊
    聯絡乙○○出來要借錢，伊就打電話約乙○○見面；在丁○○住處時，丁○○．．有說要設計乙○○，伊就覺得奇怪，
    後來丁○○搭伊所駕駛之車輛前往新竹市亞太量販店途中，
    有拿出一把改造手槍，並拉滑套，伊聽到聲音，有問丁○○
    要作什麼，丁○○表示等一下要『凹』人」（第一○○二號
    偵卷五、六頁）；於另案本院審理中證述：「當天伊有與乙○○見兩次面，第一次在公園加油站，伊要向乙○○借錢未
    借到；第二次在丁○○住處，乙○○有打電話向伊催討欠債
    ，丁○○問伊為何不能借錢，要伊約乙○○出來，乙○○在
    加油站等伊，到加油站由伊先與乙○○講話，後來丁○○與
    綽號『阿幹』之成年男子去和乙○○講話，伊就離開，丁○○在伊接到乙○○電話時，就有拿出像是手槍東西在拉滑套
    的動作」（本院九十年度上訴字第四五三號卷九七頁）；及
    「伊與乙○○見面時，丁○○打電話給伊，表示要向乙○○
    借錢，乙○○乃與丁○○直接交談，伊要離開時，看到丁○○與綽號『阿幹』之男子及丙○○一起過來，上乙○○之廂
    型車，丁○○有在車上打電話告訴伊要凹乙○○金錢，伊表
    示乙○○是伊朋友，不想搞他，丁○○則說他自己看著辦，
    至當天晚間七時許，乙○○打電話告訴伊他被伊朋友搶，被
    拿東西敲頭，手被綁起來」等語（本院九十年度上更(一)字第
    一○七二號卷四五頁）。
  (三)證人即共犯丙○○於另案八十七年九月二十三日警詢中供陳
    ：「在丁○○住處，丁○○與徐德春（即甲○○）要將一個
    人設計出來，押走搶他財物。過不久，甲○○就以電話聯絡
    一個人，隨後一行人開車至新竹市亞太量販店停車場，由甲○○下車與一名駕駛車牌號碼ＬＷ─四五五二號廂型車男子
    談話後，返回丁○○住處，於丁○○住處，再度商量如何設
    計該名男子，將他騙出來，後由甲○○聯絡該名男子在新竹
    市公園加油站見面，再由丁○○押住被害人坐在廂型車後面
    ，由綽號『阿幹』之成年男子開車，伊後來上廂型車，坐在
    被害人身邊，當時被害人被手銬銬著，衣服有血漬，丁○○
    腰際插著一把道具槍，車輛抵達竹北市東海里山區停車後，
    丁○○叫伊與綽號『阿幹』男子看住被害人，丁○○、甲○○即將被害人所有財物拿走。丁○○叫伊與綽號『阿幹』之
    男子開廂型車回公園加油站，放走被害人」（第一○○二號
    偵卷七至十頁）；復於另案歷次審理中多次證稱：「伊與甲○○去丁○○住處，丁○○確實有拿槍出來，伊當時有跟去
    ，也有上乙○○的車子，丁○○用手槍恐嚇伊要伊看著乙○○；在加油站時，甲○○有上車，但他中途下車了。當天有
    三人，伊、丁○○及另一伊不知姓名者，伊上車時，乙○○
    已經被手銬銬著，丁○○有搜刮乙○○東西，係伊將乙○○
    手銬打開」（本院第四五三號上訴卷九七、一四二、一六七
    、一七一頁）；及「丁○○與甲○○約乙○○出來要借錢，
    由甲○○去與乙○○見面，後來乙○○打電話給甲○○，丁○○與乙○○對話後，伊與丁○○、綽號『阿幹』之男子、
    甲○○一起到公園加油站，有看到乙○○開廂型車過來，他
    們有討論要搶乙○○東西，伊想走不要參加，但丁○○要伊
    一起去，綽號『阿幹』之男子與丁○○先上被害人車，後來
    伊有上車，伊看到是綽號『阿幹』之男子在開車，乙○○坐
    在後座，手被手銬銬住，頭低低，丁○○要伊坐後座看住乙○○，車子就開到山上，伊上車時乙○○東西散落在車內地
    板上，在山上丁○○拿走乙○○東西自己離開，綽號『阿幹
    』之男子開車載伊與乙○○回公園加油站，伊有看到丁○○
    拿一把像玩具槍的東西。丁○○有搶乙○○之手機。伊上車
    時就有看到丁○○」等情（本院第一○七二號更(一)卷五九、
    六○、六一、一二二頁）。
  (四)稽之上開(二)(三)共犯甲○○及丙○○二人先後供述，及被害人
    乙○○之指訴，雖細節略有不合，惟就所為供述相互對照勾
    稽，就被告丁○○計劃要持用類似槍械之物強盜被害人財物
    ，由被告丁○○指示甲○○以電話邀約被害人見面，被告丁○○即夥同丙○○及綽號「阿幹」之男子上車，由被告丁○○持道具手槍敲擊被害人額頭，並以手銬銬住被害人雙手，
    續由被告丁○○動手搜刮被害人財物等情均大致相同。至丙○○、甲○○雖稱警詢筆錄係警員自行製作，內容與事實完
    全不符等語，惟共犯丙○○與甲○○於警詢中之供述，關於
    被告丁○○如何主謀及共犯丙○○、綽號「阿幹」之成年男
    子參與犯案之分工情形，均與共犯甲○○及丙○○於另案歷
    次審理時供述情節，大體相符，如非共犯丙○○與甲○○基
    於自由意思所為，豈能與被害人指證情節相互契合。又被害
    人被強盜財物之經過，係因共犯丙○○自行向員警吳聲宏供
    述，警詢筆錄內容係依據丙○○與甲○○供述製作等情，亦
    據證人吳聲宏結證明確（本院第四五三號上訴卷七五頁），
    是共犯丙○○與甲○○於另案警詢及另案本院審理時之供述
    既大致相符，故被告丁○○確係本件強盜案之主謀者之事實
    ，應可認定。參以被告丁○○持用之道具手槍雖未扣案，然
    可用以敲擊被害人頭部致其受傷流血，堪信其質地堅硬足以
    持以傷害人之身體，應認屬兇器無疑，又被害人被持用之道
    具手槍擊傷頭部，並遭以手銬銬住雙手，且手槍真假為被害
    人所不知，並有三人共同作案，又身處行進中車輛內，被控
    制行動，呼救無門，是被害人客觀上顯處於不能抗拒狀態，
    足認被告丁○○所辯未參與強盜犯行，顯無可採。
  (五)至警員吳聲宏雖供證被害人物品係在甲○○車上搜得（臺灣
    新竹地方法院八十八年度訴字第三三九號卷一七七頁），然
    稽之本案係肇因於甲○○與被害人間因債務問題之聯繫而起
    ，且由甲○○聯繫被害人外出見面，其與被告及丙○○間復
    有幫助犯之共犯關係，縱在甲○○車上搜得本案之贓物，亦
    屬平常，尚無法遽此解免被告丁○○之刑責。再者證人丙○○雖於本案偵查中先改稱「忘記被告乙○○有無一起去」（
    第二八四○號偵卷九五頁）；於本院則又翻異稱：「伊向員
    警吳聲宏供稱乙○○被強盜一事，係因為伊與『阿春』（即
    甲○○）、『阿幹』一同強盜乙○○，丁○○並沒有參與；
    伊在丁○○未到庭前供稱他有參與犯案，是因為甲○○要伊
    咬丁○○，將一切事情推給丁○○，因丁○○當時被通緝中
    ，人不會到庭」（本院卷一○四頁正背面），而為附和被告
    丁○○之供述。然稽之證人丙○○前揭於另案八十七年九月
    二十三日警詢時及歷次審理中多次供證內容，均明確指稱被
    告丁○○確有參與犯案，並就被告丁○○如何參與強盜被害
    人之犯案情節供述翔實而一致；核與被害人乙○○及共犯甲○○供證上情悉相符合；且徵之丙○○於本案偵查時尚且結
    證：「八十七年九月二十三日警詢筆錄有按照伊之陳述為記
    載，內容均實在」（第二八四○號偵卷九五頁）；再揆之被
    害人既不認識被告丁○○，衡情於遭致暴力強盜，身心受創
    之情況下，焉有於事先即知悉被告丁○○已因另案通緝而捨
    實際加害者不追究，反聯合其他加害者甲○○、丙○○等人
    故為誣指被告之理。再證人丙○○於本案原審審理中同結證
    稱：「伊有看到丁○○拿一把像玩具槍的東西；八十七年九
    月十六日伊和甲○○、『阿幹』、丁○○在新竹市○○路，
    是甲○○在丁○○家裡面聯絡的；伊有看到丁○○拿手槍在
    車上打乙○○；槍是丁○○的，伊看到他拿著；甲○○、丁○○都有收乙○○的錢」等語明確（原審卷(一)九五、九九、
    一○○、一○二、一○三頁），核與其於上揭另案之供述亦
    屬相符，益徵證人丙○○於本院翻異前詞否認被告丁○○有
    參與犯罪云云，要係事後迴護被告之詞，委不足採。
  (六)綜上各節，本案事證明確，被告丁○○與共犯丙○○、綽號
    「阿幹」之成年男子共犯強盜犯行堪以認定，應依法論科。
    至被告於本院聲請傳喚被害人乙○○、共犯甲○○，以證明
    其並未參與犯罪，係遭甲○○、丙○○推諉責任一節（本院
    卷四一、四二頁）。惟查被害人乙○○已不知去向，經原審
    及本院多次傳拘無著而無從到庭等情，業如上一(二)所載；證
    人甲○○則因案通緝中，亦有本院被告通緝紀錄表在卷足稽
    （本院卷八○頁正背面），是被告前開聲請均無從為傳喚調
    查，附此敘明。
三、法律適用之比較說明及論罪理由：
  (一)被告行為後，刑法部分條文業於九十四年一月七日修正，同
    年二月二日公布，九十五年七月一日施行，修正後刑法第二
    條第一項規定：「行為後法律有變更者，適用行為時之法律
    ，但行為後之法律有利於行為人者，適用最有利於行為人之
    法律」。上開「從舊從輕」原則之規定乃與刑法第一條罪刑
    法定主義契合，而貫徹法律禁止溯及既往原則，係規範行為
    後法律變更所生新舊法律比較適用之準據法，是刑法第二條
    本身雖經修正，但刑法第二條既屬適用法律之準據法，本身
    尚無比較新舊法之問題，應一律適用裁判時即修正後刑法第
    二條規定以決定適用之刑罰法律。又為比較時應就罪刑有關
    之共犯、牽連犯、連續犯、結合犯，以及累犯加重、自首減
    輕暨其他法定加減原因（如身分加減）與加減例等一切情形
    ，綜其全部罪刑之結果而為比較；且就比較之結果，須為整
    體之適用，不能割裂分別適用各該有利於行為人之法律，此
    即法律變更之比較適用所應遵守之「罪刑綜合比較原則」及
    「擇用整體性原則」（最高法院二十四年上字第四六三四號
    判例、二十七年上字第二六一五號判例、最高法院九十五年
    五月二十三日九十五年度第八次刑庭會議決議參照）。爰就
    本件新舊法比較結果論述如下：
  1.按被告行為時，尚有效之懲治盜匪條例第五條第一項第一款
    規定：「有左列行為之一者，處無期徒刑或七年以上有期徒
    刑：一意圖為自己不法之所有，以強暴、脅迫、藥劑、催眠
    術或他法致使不能抗拒而取他人之物或使其交付者」，然懲
    治盜匪條例業於九十一年一月三十日廢止，而刑法第三百三
    十條第一項則於同日修正為：「犯強盜罪而有第三百二十一
    條第一項各款情形之一者，處七年以上有期徒刑」，核其修
    正理由則謂：「懲治盜匪條例第三條第一項第三款對於聚眾
    強劫而執持槍械或爆裂物者處罰甚重，以其對社會造成之危
    害及危險甚鉅。而刑法第三百三十條之規定雖能賅括懲治盜
    匪條例前開規定之含意，但處罰太輕，因應懲治盜匪條例之
    廢止，及配合本法第三百二十八條第一項之修正，酌予提高
    其法定刑」，又刑法其後雖復經多次修正，然該條則未有變
    動，是經依刑法第二條第一項規定比較行為時與裁判時規定
    ，以裁判時之刑法第三百三十條第一項規定，有利於被告，
    自應適用裁判時之刑法第三百三十條第一項規定為論處。
  2.復按結夥三人以上仍有共犯之性質，被告行為時刑法第二十
    八條原規定：「二人以上共同『實施』犯罪之行為者，皆為
    共同正犯」。被告行為後該條修正為：「二人以上共同『實
    行』犯罪之行為者，皆為共同正犯」。將舊法之「實施」修
    正為「實行」。原「實施」之概念，包含陰謀、預備、著手
    及實行等階段之行為，修正後僅共同實行犯罪行為始成立共
    同正犯。是新法共同正犯之範圍已有限縮，排除陰謀犯、預
    備犯之共同正犯。新舊法就共同正犯之範圍既因此而有變動
    ，自屬犯罪後法律有變更，而非僅屬純文字修正，應有新舊
    法比較適用之問題，且倘比較結果並無有利或不利之情形，
    即應依刑法第二條第一項前段之規定，適用行為時之法律，
    方為適法（最高法院九十六年度台上字第九三四號、第一○
    三七、一三二三號、第二五六六號判決意旨參照）。本件被
    告係基於共同犯罪之意思而參與犯罪構成要件行為之犯罪，
    不論新法、舊法，均構成共同正犯，上述刑法第二十八條之
    修正內容，對被告尚無有利或不利之情形，依刑法第二條第
    一項前段之規定，本當適用修正前刑法第二十八條規定為論
    述，然因後述3.所示理由，應一體適用修正後刑法第二十八
    條規定。
  3.再被告行為後，刑法第四十七條累犯之規定，亦經修正，修
    正後刑法第四十七條第一項規定：「受徒刑之執行完畢，或
    一部之執行而赦免後，五年以內故意再犯有期徒刑以上之罪
    者，為累犯，加重本刑至二分之一」。比較修正前、後該條
    之規定，可知修正前有關累犯之成立，不以再犯之罪係故意
    犯罪為限，然修正後之規定，則以再犯故意犯（不包括過失
    犯）為成立累犯之要件，新舊法就此範圍既有變動，自屬犯
    罪後法律有變更，而非僅屬純文字修正，應有新舊法比較之
    適用，且倘比較結果並無有利或不利之情形，即應依刑法第
    二條第一項前段之規定，適用行為時之法律，方為適法（最
    高法院九十六年度台上字第一○三七號判決意旨參照）。本
    件被告於修正施行前再犯者係故意犯罪，則無論依修正前、
    後之規定，均成立累犯，是以經比較新、舊法結果，修正後
    累犯之規定並未較有利於被告，本應適用修正前之刑法第四
    十七條之規定為累犯之論處；惟經本院就全部罪刑綜合比較
    結果，無論依行為時抑或裁判時之刑法第二十八條、同法第
    四十七條規定論處，對被告均無有利不利之情形，然因依裁
    判時刑法第三百三十條第一項規定對被告顯較為有利，本件
    依「罪刑綜合比較原則」及「擇用整體性原則」，自應依刑
    法第二條第一項但書規定，一體適用有利於被告之裁判時之
    規定為論處。
  (二)被告丁○○與共犯丙○○、綽號「阿幹」之成年男子三人，
    共同持用道具手槍之兇器強盜被害人財物，核其所為，係犯
    九十一年一月三十日修正公布之刑法第三百三十條第一項之
    加重強盜罪。又就本件犯罪行為實施經過之全部情形加以觀
    察，被告與其他共犯，自始即有強盜犯意之聯絡，故其等剝
    奪被害人行動自由之行為，已可認為係強盜行為之著手，為
    實施強盜行為之部分行為，不再論以刑法第三百零二條第一
    項之剝奪行動自由罪（最高法院二十四年上字第四四○七四
    號判例、六十八年台上字第一九八號判例、九十六年度台上
    字第五二四號判決意旨參照）。又被告持兇器道具手槍槍柄
    敲擊乙○○額頭，致其受傷流血，係實施強暴手段造成之當
    然結果，並非另有傷害之故意，故並不另行構成傷害罪。再
    被告與丙○○及綽號「阿幹」之成年男子間於事前既有犯意
    之聯絡，復有行為之分擔，應依修正後刑法第二十八條規定
    論以共同正犯。又被告有如事實欄所載妨害兵役案件、違反
    麻醉藥品管理條例、偽造文書等案件論罪科刑及刑之執行完
    畢之情形，有本院被告全國前案紀錄表在卷可稽，被告於有
    期徒刑執行完畢後，五年內故意再犯本案有期徒刑以上刑之
    本罪，為累犯，應依修正後刑法第四十七條第一項規定加重
    其刑。
四、原判決撤銷及科刑理由：
  (一)原審經審理結果，為被告論罪科刑之判決，固非全屬無見。
    惟查，(1)原審判決於事實欄雖載有被告有殺人未遂之前科並
    執行完畢，然此部分並不構成累犯，原審為累犯之論述時未
    排除此部分，自有違誤；(2)原審就被告持兇器敲擊被害人額
    頭受傷，係實施強暴手段造成之當然結果，不另論傷害罪部
    分，疏未論述，亦非允當。被告仍執陳詞否認犯罪，提起上
    訴，固無理由，惟原判決既有上揭可議之處，自應由本院予
    以撤銷改判。
  (二)爰審酌被告素行不良，不思正當途徑獲取財物，持用道具手
    槍挾持並擊傷被害人而強盜財物，嚴重危害社會治安，且令
    被害人身心遭受鉅大傷害，暨被告於犯後否認犯行，毫無悔
    意，及其犯罪之目的係貪圖他人財物、以持兇器道具手槍強
    暴之手段及其智識程度等一切情狀，量處如主文第二項所示
    之刑。再被告犯罪所用之道具手槍、手銬等物並未扣案，又
    無證據證明為被告、或共犯丙○○、綽號「阿幹」之成年男
    子等人所有，爰不予諭知沒收，附此說明。
據上論斷，應依刑事訴訟法第三百六十九條第一項前段、第三百
六十四條、第二百九十九條第一項前段，刑法第二條第一項但書
、第二十八條、第三百三十條第一項、第四十七條第一項，判決
如主文。
本案經檢察官鄭龍照到庭執行職務。
中　　華　　民　　國　　96　　年　　7 　　月　　9　　日
　　　　　　　　　刑事第十八庭審判長法　官   溫耀源
　　　　　　　　　　　　　　　　　  法　官   邱同印
　　　　　　　　　　　　　　　　　  法　官   段景榕
以上正本證明與原本無異。
如不服本判決，應於收受送達後十日內向本院提出上訴書狀，其
未敘述上訴之理由者並得於提起上訴後十日內向本院補提理由書
（均須按他造當事人之人數附繕本）。
                                    書記官   陳靜姿
中　　華　　民　　國　　96　　年　　7 　　月　　10　　日
附錄：本案論罪科刑法條全文
中華民國刑法第330條
犯強盜罪而有第 321 條第 1 項各款情形之一者，處 7 年以上有
期徒刑。
前項之未遂犯罰之。
